臺灣苗栗地方法院民事小額判決　　　　　100年度苗小字第8號
原　　　告　安順唐莊公寓大廈管理委員會
法定代理人　曾林波
被　　　告　李瑞容
上列當事人間請求給付管理費事件，本院於民國100 年4 月26日
言詞辯論終結，判決如下：
    主  文
被告應給付原告新臺幣貳萬陸仟捌佰貳拾元，及其中新臺幣貳萬
仟貳佰貳拾元自民國九十九年十一月十五日起，其中新臺幣柒
佰貳拾元自民國九十九年十二月十一日起，其中新臺幣柒佰貳拾
元自民國一００年一月十一日起，其中新臺幣柒佰貳拾元自民國
一００年二月十一日起，其中新臺幣柒佰貳拾元自民國一００年
三月十一日起，其中新臺幣柒佰貳拾元自民國一００年四月十一
日起，均至清償日止，按年息百分之五計算之利息。
原告其餘之訴駁回。
訴訟費用由被告負擔新臺幣捌佰元，餘由原告負擔。
本判決得假執行。
    事實及理由
壹、程序事項：按訴狀送達後，原告不得將原訴變更或追加他訴
    ，但擴張或減縮應受判決事項之聲明者，不在此限。民事訴
    訟法第255 條第1 項第3 款定有明文。本件原告起訴聲明請
    求被告應給付新臺幣（下同）27,540元，及自民國97年3 月
    1 日起至清償日止，按年息百分之5 計算之利息。嗣於本院
    100 年4 月26日言詞辯論期日變更聲明為請求被告給付34,7
    40元，及自99年11月15 日起至清償日止，按年息百分之5計
    算之利息，核屬擴張應受判決事項之聲明，與上開規定相符
    ，應予准許。
貳、實體事項：
一、原告起訴主張：
（一）原告於86年經苗栗縣苗栗市公所立案核准後成立，全權綜
      理原告社區之各項事物，嗣為因應社區各項公共設施維護
      等支出，經管理委員會決議，社區住戶應依其權狀面積，
      每坪繳交40元之管理費。被告為原告所管理社區，門牌號
      碼苗栗縣苗栗市○○里○ 鄰○○路106 號1 樓之1 之區分
      所有權人，依其權狀面積36坪計算，每月應繳之管理費原
      為1,440 元，惟被告自86年2 月起即拒絕繳納，原告考量
      被告並無停車位，且不常使用電梯，乃同意調降被告之管
      理費。詎被告嗣因不滿社區公共電費繳費方式，由公共基
      金繳納變更為於每兩月各住戶自行繳納電費中，以附表方
      式分攤，復自97年3 月起拒繳每月之管理費700 元，原告
      雖多次與其溝通，並以97年7 月11日（97）安順唐莊第97
      07001 號函向被告催繳，同時提出住戶未使用地下室停車
      設備之補償方案，惟被告認為補償費用過低而拒絕接受。
      原告遂經99年3 月24日管理委員會會議決議，終止被告管
      理費優惠之協議，自99年6 月4 日南苗郵局第95號存證信
      函寄發時起，恢復被告每月以1,440 元而計收管理費。查
      自97年3 月起至100 年4 月止，積欠合計38個月，共34,7
      40元之管理費。為此，爰依公寓大廈管理條例第21條規定
      及住戶規約約定，訴請被告給付管理費。並聲明：被告應
      給付原告34,740元，及自99年11月15日起至清償日止，按
      年息百分之5 計算之遲延利息，並陳明願供擔保請准宣告
      假執行。
（二）對被告抗辯所為陳述：
    (1)被告雖提出房屋稅籍資料證明其無電梯及其他附屬公共設
      施，惟該證明書之備註欄已註明該資料不作產權及他項權
      利證明之用，且據被告所有之建物權狀記載，其於原告社
      區仍與其他住戶共同持分樓梯間（建號：1124，持分比例
      535/10000 ）、防空避難室、門廳及廊道（建號：1127，
      持分比例：205/10000 ）等公共設施。
    (2)原告社區公共電費繳費方式，由公共基金繳納變更為於每
      兩月各住戶自行繳納電費中，以附表方式分攤，係經原告
      社區96年9 月21日全體住戶暨區分所有權人大會決議修訂
      住戶規約，公告社區所有住戶知悉後，方由原告持相關證
      明文件至台電公司辦理變更，所有程序皆符合相關規定，
      而非由原告擅自更改；況且，依台電公司營業手冊第2 章
      第2 節第18條規定，公共電費分攤申請得由管理委員會單
      獨簽章辦理。是被告指述原告社區公共電費由全體住戶共
      同分攤，未取得其與全體住戶簽章同意，實屬無據。
    (3)原告社區住戶管理公約管理費用收繳辦法第2 條備註2 所
      稱「店鋪」，係指所屬戶別於本社區內之建物權狀面積僅
      有專有部分，並無共同使用部分者稱之。被告所有之建物
      權狀面積包含專有部分及共同使用部分，應非屬該備註2
      所稱之店鋪。況店鋪意喻應為商業用途，被告並未向主管
      機關申請登記為商業使用。
二、被告則以：建商興建本大樓時，各住戶之房屋稅籍資料均有
    記載電梯共同使用名冊，是各電梯之保養及電費自應由各共
    同使用人分攤，而被告為店面戶，未使用大樓之電梯設備，
    應無需分攤電梯之保養及電費；又依住戶規約第4 章管理費
    收支辦法，各項維護費用支出並未包含私人停車位之保養及
    更換零件費用，何況大樓之停車位為機械式停車位，故障率
    甚高，未購買停車位之被告，理應無須支付停車位之保養、
    維修費用，惟原告罔顧被告權益，強行要求被告分攤上開電
    梯及停車位之消費性支出，實屬不公。又公寓大廈之消防栓
    係為社區全體住戶安全而設置，應屬公共事務，詎原告將大
    樓消防設施設置於被告專有面積上，實已侵害被告之權益，
    爰依民法侵權行為之法律關係，請求原告賠償被告因此所受
    之損害，並以之抵扣本件管理費。且本大樓通往防火巷之道
    路，遭違章建築之守衛室及圍牆擋住、住戶之機車違規停放
    、公共設施滴水管有問題、發電機發出噪音等情事，均影響
    被告門戶進出及居住品質，被告屢次請求原告處理，均未獲
    置理，堪認原告未盡管理義務。另原告社區公共電費繳費方
    式，由公共基金繳納變更為於每兩月各住戶自行繳納電費中
    ，以附表方式分攤，並未取得被告與全體住戶簽章同意，原
    告專擅所為變更應屬無效。再者，原告終止被告管理費之優
    惠，恢復每月以1,440 元計收管理費，亦未經管理會決議等
    語置辯。並聲明：原告之訴駁回。
三、本件原告主張其於86年經苗栗縣苗栗市公所立案核准後成立
    ，全權綜理原告社區之各項事物，嗣為因應社區各項公共設
    施維護等支出，經管理委員會決議，社區住戶應依其權狀面
    積，每坪繳交40元之管理費。被告為原告所管理社區中門牌
    號碼苗栗縣苗栗市○○里○ 鄰○○路106 號1 樓之1 建物之
    區分所有權人，依其權狀面積36坪計算，每月應繳之管理費
    原為1,440 元，被告自86年2 月起即拒絕繳納，原告考量被
    告並無停車位，且不常使用電梯，乃同意調降被告之管理費
    為每月700 元，惟被告自97年3 月起仍拒繳管理費每月之管
    理費700 元，雖經原告雖多次與其溝通，並以97年7 月11日
    （97）安順唐莊第97 07001號函向被告催繳，同時提出住戶
    未使用地下室停車設備之補償方案，而被告認為補償費用過
    低而拒絕接受。原告遂經99年3 月24日管理委員會會議決議
    ，自99年6 月4 日苗栗南苗郵局第95號存證信函寄發時起，
    恢復被告每月以1,440 元計收管理費。總計被告自97年3 月
    至99年5 月共積欠管理費18,900元未為繳納，另被告自99年
    6 月迄100 年4 月之管理費亦未繳納等情，業據原告提出與
    所述相符之安順唐莊公寓大廈住戶管理公約、住戶管理公約
    修訂條文對照表、苗栗市公所87年4 月16日87苗市工字第15
    20 8號函、99年6 月4 日苗栗南苗郵局第95號存證信函暨掛
    號郵件收件回執、原告社區95、96、97年度全體住戶暨暨區
    分所有權人大會會議記錄、原告97年7 月11日（97）安順唐
    莊第9707001 號函、原告管理委員會會議記錄、被告所有建
    築改良物登記簿謄本等件為證，而被告對其自97年3 月起迄
    本件辯論終結日止均未繳納管理費等情亦不爭執，自堪信原
    告前開主張為真實。
四、按共用部分、約定共用部分之修繕、管理、維護，由管理負
    責人或管理委員會為之。其費用由公共基金支付或由區分所
    有權人按其共有之應有部分比例分擔之。有關公寓大廈、基
    地或附屬設施之管理使用及其他住戶間相互關係，除法令另
    有規定外，得以規約定之。公寓大廈應設置公共基金，其來
    源如下：一起造人就公寓大廈領得使用執照一年內之管理維
    護事項，應按工程造價一定比例或金額提列。二區分所有權
    人依區分所有權人會議決議繳納。三本基金之孳息。四其他
    收入。公寓大廈管理條例第10條第2 項前段、第23條第1 項
    、第18條第1 項分別定有明文。是區分所有權人本有負擔管
    理費用之義務。次按公寓大廈管理條例就各區分所有權人究
    應如何支應共用之修繕、管理、維護費用，僅規定應由公共
    基金或依應有部分比例分擔，並未強制定出收費標準，仍委
    諸區分所有權人會議決議，以期各社區因地制宜得以定出較
    符合現況之合理收費標準。經查：
  (一)本件依原告所提安順唐莊管理費用收繳辦法（詳卷第17頁）
    第2 條管理費用計算辦法中約定管理費係按權狀坪數乘以每
    坪收費，用以計算每戶之收費，且店鋪予以減半收費，有上
    開安順唐莊管理費用收繳辦法附卷可憑。而被告所有之區分
    所有建物係屬店鋪戶，亦有被告所提照片附卷可參（詳卷第
    90、91頁）。而原告為因應社區各項公共設施維護等支出，
    經管理委員會決議，社區住戶應依其權狀面積，每坪繳交40
    元之管理費，亦有原告社區95、96、97年度全體住戶暨暨區
    分所有權人大會會議記錄及原告管理委員會會議記錄在卷可
    按。則以被告所有區分所有建物面積36坪計算，被告每月應
    繳之管理費應為720元（4036÷2＝720）。惟被告自97年
    3 月起至99年5 月止之管理費，既經原告同意調降為每月70
    0 元，則被告於該期間拒未繳納之管理費自應以每月700 元
    計算。是被告自97年3 月至99年5 月共積欠27期之管理費為
    18,900元，自堪認定。
  (二)另被告自99年6 月起之管理費，既經原告於99年3 月24日管
    理委員會會議決議，自99年6 月4 日苗栗南苗郵局第95號存
    證信函寄發時起，恢復被告每月以1,440 元計收管理費，有
    如前述，自應認原告前揭同意調降被告管理費為每月700 元
    之優惠，業經原告管理委員會決議予以取消。是被告自99年
    6 月起每月應繳之管理費自應回歸前開管理費用收繳辦法及
    管理委員會之決議予以計算，即被告每月應繳之管理費為72
    0 元。本件被告自99年6 月迄100 年4 月均未繳納管理費，
    既為被告所不爭執，已如前述。則被告自99年6 月至100 年
    4 月止，尚積欠管理費7,920 元，應堪認定。原告雖以其已
    經上開管理委員會之決議，被告自99年6 月起應以每月1,44
    0 元計收管理費云云。惟原告前開管理費用收繳辦法第2 條
    管理費用計算辦法中有關店鋪予以減半收費之規約，既未經
    區分所有權人會議決議予以修改，或經授權管理委員會決議
    予以修訂，有該管理費用收繳辦法在卷可按，自不得僅憑原
    告前開99年3 月24日管理委員會之會議決議，逕認被告之管
    理費繳納無上開管理費用收繳辦法第2 條管理費用計算辦法
    中有關店鋪予以減半收費之規約之適用。是原告主張被告自
    99 年6月起應按每月1,440 元計收管理費，尚非可採。
  (三)綜上，被告自97年3 月起至100 年4 月止，共積欠管理費26
    ,820元迄未繳納。
五、次按區分所有權人或住戶積欠應繳納之公共基金或應分擔或
    其他應負擔之費用已逾二期或達相當金額，經定相當期間催
    告仍不給付者，管理負責人或管理委員會得訴請法院命其給
    付應繳之金額及遲延利息，公寓大廈管理條例第21條定有明
    文。本件被告為原告所管理公寓大廈中之區分所有權人，自
    97年3 月起至100 年4 月止，積欠共26,820元之管理費，經
    原告催告後仍未給付，已如前述。又依原告前開管理費用收
    繳辦法之約定，各住戶每月管理費之繳費期限為每月10日前
    ，亦有該管理費用收繳辦法在卷可按，則各住戶每月管理費
    於逾每月10日後繳納，始負遲延責任，自堪認定。從而，原
    告依前開規定，請求被告給付管理費26,820元，及其中97年
    3 月起至99年11月止之管理費23,220元自99年11月15日起至
    清償日止，其中99年12月之管理費720 元自99年12月11日起
    至清償日止，其中100 年1 月之管理費720 元自100 年1 月
    11日起至清償日止，其中100 年2 月之管理費720 元自100
    年2 月11日起至清償日止，其中100 年3 月之管理費720 元
    自100 年3 月11日起至清償日止，其中100 年4 月之管理費
    720 元自100 年4 月11日起至清償日止，均按年息百分之5
    計算之法定遲延利息，為有理由，應予准許。原告逾此範圍
    之請求，則屬無據，應予駁回。
六、被告雖以如下情詞置辯，然被告所辯均無足採，茲析述如下
    ：
  (一)本件被告雖辯以其為店面戶，未使用大樓之電梯設備，亦未
    購買停車位，強行要求其分攤上開電梯及停車位維修之消費
    性支出，實屬不公云云。惟按共用部分、約定共用部分之修
    繕、管理、維護，由管理負責人或管理委員會為之。其費用
    由公共基金支付或由區分所有權人按其共有之應有部分比例
    分擔之。但修繕費係因可歸責於區分所有權人或住戶之事由
    所致者，由該區分所有權人或住戶負擔。其費用若區分所有
    權人會議或規約另有規定者，從其規定，公寓大廈管理條例
    第10條第2 項定有明文。而依安順唐莊公寓大廈住戶管理公
    約第四章規定，管理費包括公共清潔維護費、公共設備採購
    及維護費、公共設施修繕費、人事成本、行政雜支等；又管
    理費由本社區各住戶按坪數分擔之（以所有權狀登記為準，
    含公共設施持分）。是管理費係為公寓大廈共有部分修繕、
    管理、維護所須，而被告於原告社區仍與其他住戶共同持分
    樓梯間（建號：1124，持分比例535/10000 ）、防空避難室
    、門廳及廊道（建號：11 27 ，持分比例：205/10000 ）等
    公共設施，為兩造所不爭執，已如前述。是上開公共設施既
    屬系爭大樓之一部，則因上開設施所生費用，自為共用部分
    修繕、管理、維護費用之一部分，其分擔如無區分所有權人
    會議決議或規約規定予以排除，自仍依前開法定分擔比例即
    共有物應有部分比例分擔之。又縱認原告管理費之給付標準
    有所失當，亦應透過住戶或區分所有權循法定程序於區分所
    有權人會議中提案議決，於議決通過變更收費標準之前，尚
    難以住戶規約所定管理費之給付標準不合理或不公平為由，
    拒絕繳交管理費。是被告列舉電梯設備之維修及電費、停車
    位之維修等項目主張予以剔除，殊屬無據。
  (二)被告復辯稱系爭大樓通往防火巷之道路，遭違章建築之守衛
    室及圍牆擋住、住戶之機車違規停放、公共設施滴水管有問
    題、發電機發出噪音等情事，均影響被告門戶進出及居住品
    質，堪認原告未盡管理義務云云。惟查，公寓大廈之管理委
    員會係指住戶為執行區分所有權人會議決議事項暨公寓大廈
    管理維護工作，互選管理委員若干人設立之組織，公寓大廈
    管理條例第3 條第8 款定有明文。管理委員會之職務內容於
    同條例第36 條 規定亦有明定，管理委員會係承全體住戶之
    委託處分事務。又區分所有權人依區分所有權人會議決議有
    繳納公共基金之義務，亦經同條例第18條第1 項第2 款明定
    ，足見決定區分所有權人繳納公共基金即管理費多寡之主體
    ，係由區分所有權人召集之區分所有權人會議所決定。申言
    之，管理委員會僅是代為執行全體共有人決議之事項，區分
    所有權人繳納對象之債權主體，係屬全體區分所有權人，而
    非管理委員會。管理委員會之職務與管理費之收取並非源於
    同一雙務契約，既非立於互為對待給付之關係者，自不能發
    生同時履行之抗辯。本件被告繳納管理費之義務，係依住戶
    規約及區分所有權人會議決議所產生，與管理委員會執行職
    務之行為間，欠缺對價關係，並非雙務契約關係。是被告辯
    稱原告未盡管理義務乙節縱令屬實，要屬管理委員會執行職
    務當否之問題，被告亦不得執此作為拒繳管理費之理由。是
    被告此部分所辯，亦無足採。
  (三)再按當事人主張有利於己之事實者，就其事實有舉證之責任
    ，民事訴訟法第277 條前段定有明文。經查，被告雖又抗辯
    原告將大樓消防設施設置於被告專有面積上，實已侵害被告
    之權益，爰依民法侵權行為之法律關係，請求原告賠償被告
    因此所受之損害云云，惟被告就此部分尚未能舉證以實其說
    。況查，公寓大廈應成立管理委員會或推選管理負責人，公
    寓大廈管理條例第29條第1 項定有明文。故公寓大廈由管理
    委員會，對內執行公寓大廈管理事務，對外代表區分所有權
    人團體；管理委員會有一定名稱、目的、會址，且以主任委
    員為代表人，得以自己名義代公寓大廈住戶為各項債權行為
    ，故公寓大廈管理條例第38條規定管理委員會有當事人能力
    。惟因管理委員會僅為公寓或大廈區分所有權人團體之代表
    機關，僅具非法人團體之性質，並無權利能力，即不能享有
    權利，負擔義務，是當然亦不具有對侵權行為之損害負損害
    賠償責任之能力。被告主張原告有侵權行為云云，即非可採
    。
七、本件係訴訟標的金額在100,000 元以下之民事小額訴訟，本
    院為被告敗訴判決部分，自應依民事訴訟法第436 條之20規
    定，依職權宣告假執行。至原告陳明願供擔保請准宣告假執
    行，無非促使法院職權之發動，自毋庸另為准駁之諭知。
八、本件事證已臻明確，兩造其餘主張陳述及所提之證據，經審
    酌與本院前開判斷不生影響，爰不再予逐一論述，附此敘明
    。
九、訴訟費用負擔之依據：民事訴訟法第79條。
中    華    民    國   100    年    5     月    10    日
              苗栗簡易庭法  官  王萬金
以上正本係照原本作成。
如不服本判決，應於判決送達後20日內，以判決違背法令為理由
，向本院提出上訴狀並表明上訴理由，及須按他造當事人之人數
附繕本。
上訴理由應表明：
  一、原判決所違背之法令及其具體內容。
  二、依訴訟資料可認為原判決有違背法令之具體事實。
如未表明上訴理由者，應於上訴後20日內向本院提出上訴理由。
當事人如對本件訴訟內容有所疑義，得聲請閱卷。
                        書記官  劉麗美
中    華    民    國   100    年    5     月    10    日